福建金門地方法院民事判決　　　　　　　　　　　　　　九十三年度訴字第二九號
　　原　　　告　甲○○
　　被　　　告　丙○○
右當事人間因刑事附帶民事訴訟請求損害賠償事件，經刑事庭裁定移送民事庭，於中
華民國十月二十六日言詞辯論終結，本院判決如左：
    主      文
被告應給付原告新台幣參拾參萬壹仟肆佰陸拾柒元，及自民國九十三年六月八日起至
清償日止，按週年利率百分之五計算之利息。
原告其餘之訴駁回。
訴訟費用由被告負擔七分之一；餘由原告負擔。
本判決原告勝訴部分，於原告以新台幣拾壹萬元供擔保後，得假執行。但被告如於假
執行程序實施前，以新台幣參拾參萬壹仟肆佰陸拾柒元為原告預供擔保，得免為假執
行。
原告其餘假執行之聲請駁回。
    事實及理由
壹、本件原告起訴主張：被告於民國九十二年六月二十一日下午四時五十分許，駕駛
    車牌號碼ＶＶ─二二九號營業大貨車，沿金門縣金寧鄉○○路由北往南方向行駛
    ，途經該路段「正高高粱醋」招牌前，欲右轉進入預備卸貨時，原應注意汽車行
    駛至交岔路口，轉彎車應讓直行車先行，而依當時天候晴、日間自然光線、路面
    無缺陷，並無不能注意之情事，竟疏未注意應讓直行車先行即貿然右轉；適有訴
    外人即原告之子邢林杰騎乘車牌號碼ＷＺＩ─六二七號輕機車搭載原告，沿同路
    段同向直行，於行經該路口時，煞避不及，機車車頭撞及被告所駕駛大貨車右前
    車頭方向燈，因而人車倒地，致原告受有左小腿脛骨、腓骨開放性骨折等傷害。
    爰依侵權行為法律關係，請求判決被告應給付原告包括醫療費用、車資、工作薪
    資損失、看護費用及精神慰撫金，共計新台幣（下同）二百三十九萬六千五百五
    十元及自起訴狀繕本送達翌日起加付法定遲延利息。
貳、被告則以：被告駕車確有過失傷害原告之行為，惟原告應負擔邢林杰之與有過失
    ，被告已給付部分醫藥費，另工作薪資損失、看護費及精神慰撫金均過高等語，
    資為抗辯。
參、得心證之理由：
  一、原告主張被告於前開時、地，駕駛營業大貨車因過失傷害原告等事實，為被告
      所不爭執，並有本院九十三年度交易字第二號業務過失傷害案件全卷卷宗、國
      軍金門醫院診斷證明書、醫療費用收據等件在卷可查，自堪信為真實。
  二、至原告主張被告應給付原告包括醫療費用、車資、工作薪資損失、看護費用及
      精神慰撫金，共計二百三十九萬六千五百五十元及加計法定遲延利息等情，則
      為被告所否認，並以前開情詞置辯，是則本件之爭點即為（一）各該損害賠償
      費用之數額及計算標準為何？（二）原告是否應負擔邢林杰之與有過失？本院
      自應就此加以審酌。
  三、法院之判斷：
  （一）原告所受醫療費用部分之損害額，應核為三千四百元。
        原告主張醫療費用共一萬六千二百五十元，扣除被告已給付部分，尚有三千
        四百元；被告則稱：此部分願意給付。從而醫療費用部分之數額應核為三千
        四百元。
  （二）原告所受車資費用部分之損害額，核為一萬一千二百元。
        原告主張支出計程車資共一萬一千二百元；被告則稱：此部分願意給付。從
        而車資費用部分之數額應核為一萬一千二百元。
  （三）原告住院及療養期間共計八個月又十一日（即二百五十四日）。
    　　原告因本件車禍受傷、住院、開刀手術，並需以柺杖行走三個月，其住院及
        療養期間需專人照顧等情，有國軍金門醫院函一份及診斷證明書二紙附卷可
        稽；是原告之住院期間及療養期間核算如下：
    １、九十二年六月二十一日住院至同年月三十日出院，共計十日。
    ２、九十二年七月一日起至同年八月十七日止需療養，共計一個月又十七日。
    ３、九十二年八月十八日住院至同年月二十五日出院，共計八日。
    ４、九十二年八月二十六日起至同年十一月二十五日止需療養，共計三個月。
    ５、九十三年四月七日住院至同年月十二日出院，共計六日。
    ６、九十三年四月十三日起至同年七月十二日止需療養，共計三個月。
    ７、綜合前述，原告因本件車禍所致無法工作及需專人照顧之期間，共計八個月
        又十一日（即二百五十四日）。原告主張自九十二年六月二十一日起，至九
        十三年七月二十八日止，共計十三個月又七日（即四百零三日），就超過前
        開核算部分，應屬無據。被告抗辯原告未舉證證明九十二年八月間至九十三
        年四月間無法工作等情，亦屬無由。
  （四）原告所受工資部分之損害額，核為十六萬七千三百三十三元。
        證人即原告之僱主乙○○於本院審理時到庭結證稱：原告去年四月初起至六
        月初止，受顧於伊二個月，後來因為他出車禍就沒有繼續作，每月薪資二萬
        元等語，審酌證人僅於一年多前為原告之僱主，與兩造並無利害關係，當無
        偏袒一方之理，其證言應屬真實可信。從而原告所受工作損失部分之數額應
        核為十六萬七千三百三十三元（其計算式為： 20000 ｘ 8 ＋ 20000 ｘ
        11 ／ 30 ＝ 167333 ， 小數點以下四捨五入）。
  （五）原告所受看護費用部分之損害額，核為三十八萬一千元。
        按親屬間之看護，縱因出於親情而未支付該費用，然其所付出之勞力，顯非
        不能以金錢為評價，此種基於身分關係之恩惠，自不能加惠於加害人，而應
        比照一般看護情形，認被害人受有相當看護費之損害，命加害人賠償，始符
        民法第一百九十三條第一項所定「增加生活上需要」之意旨（最高法院八十
        九年台上字第一七四九號判決意旨參照）。又依卷附國軍金門醫院函覆，該
        院所請之專業看護一天費用為二千元等情，原告僅主張每日依一千五百元計
        算，自屬有據。從而看護費用部分之數額應核為三十八萬一千元（其計算式
        為： 1500 ｘ 254 ＝ 381000 ）。
  （六）原告所受精神慰撫金部分之損害額，核為十萬元。
        原告既因本件車禍致受有前述傷害，則原告身體及精神自均受有痛苦，其請
        求被告賠償非財產上之損害，自屬有據。本院審酌兩造之身分地位、教育程
        度、經濟能力（原告為高中畢業、現無恆產；被告為金門高職畢業、擔任貨
        車司機、亦無恆產，有財政部台灣省北區國稅局金門服務處函覆兩造財產歸
        屬資料清單及綜合所得稅各類所得資料清單附卷可稽），以及原告精神所受
        痛苦之程度，認原告請求一百五十萬元過高，應核減為十萬元為適當。
  （七）原告應承擔其子邢林杰之與有過失。
    １、按損害之發生或擴大，被害人與有過失者，法院得減輕賠償金額，或免除之
        。重大之損害原因，為債務人所不及知，而被害人不預促其注意或怠於避免
        或減少損害者，為與有過失。前二項之規定，於被害人之代理人或使用人與
        有過失者，準用之，民法第二百十七條定有明文。次按駕駛機車有過失致坐
        於後座之人被他人駕駛之車撞死者，後座之人係因藉駕駛人載送而擴大其活
        動範圍，駕駛人為之駕駛機車，應認係後座之人之使用人（最高法院七十四
        年台上字第一一七０號判例意旨參照）。
    ２、本件車禍之發生係因被告應注意、並能注意竟不注意汽車行駛至交岔路口，
        轉彎車應讓直行車先行之規定，以及邢林杰駕駛機車未注意車前狀況，亦有
        過失，同為發生事故之原因，均應負過失之責，本件經送福建省金門縣車輛
        行車事故鑑定委員會鑑定結果，亦同此認定，有該委員會鑑定意見書一份附
        卷可參。是本院參酌雙方之過失程度，認被告與邢林杰各應負百分之五十之
        過失責任；又邢林杰駕駛機車有過失致坐於後座之原告遭被告駕駛之車撞傷
        ，原告係因藉邢林杰駕駛載送而擴大其活動範圍，邢林杰為之駕駛機車，應
        認係後座之人之使用人，揆諸前開說明，原告自應承擔邢林杰之與有過失。
  （七）綜上所述，原告所受之損害共計六十六萬二千九百三十三元，而原告應承擔
        邢林杰之與有過失，自應由本院減輕其賠償金額為三十三萬一千四百六十七
        元。
肆、按因故意或過失，不法侵害他人之權利者，負損害賠償責任；次按不法侵害他人
    之身體或健康者，對於被害人因此喪失或減少勞動能力或增加生活上之需要時，
    應負損害賠償責任；又不法侵害他人之身體、健康、名譽、自由、信用、隱私、
    貞操，或不法侵害其他人格法益而情節重大者，被害人雖非財產上之損害，亦得
    請求賠償相當之金額，民法第一百八十四條第一項前段、第一百九十三條第一項
    及第一百九十五條第一項前段分別定有明文。本件被告因過失不法侵害原告之身
    體及健康，則原告本於侵權行為法律關係，訴請被告給付前開款項並加計法定遲
    延利息，為有理由，應予准許；逾此範圍之請求，則屬無據，應予駁回。
伍、本件事證已臻明確，兩造其餘攻擊防禦方法及舉證，經審酌結果，核於判決結果
    無影響，爰不逐一論述，附此敘明。
陸、兩造分別陳明願供擔保，請准宣告假執行及免為假執行，核均無不合，爰分別酌
    定相當之擔保金額，予以准許。
柒、據上論結，本件原告之訴一部為有理由、一部為無理由，依民事訴訟法第七十九
    條、第三百九十條第二項、第三百九十二條，判決如主文。
中　　　華　　　民　　　國　　九十三　　年　　 十一　 　月　    九    　日
                                  福建金門地方法院民事庭
                                      法  官  林鈺琅
右為正本係照原本作成。
如不服本判決，應於判決送達後二十日內向本院提出上訴。
中　　　華　　　民　　　國　　九十三  　年　   十一   　月　    九    　日
　　　　　　　　　　　　　　　　　　　書記官  董培祥
